臺灣屏東地方法院簡易民事判決
                               110年度屏簡字第323號
追加  原告  林文正  
原  告  兼
訴訟代理人  林佩縈  
被      告  陳建志  


上列當事人間損害賠償事件，本院於民國111年2月14日言詞辯論
終結，判決如下：
    主  文
被告陳建志應給付原告林佩縈、追加原告林文正新臺幣191,101
元，及自民國110年11月26日起至清償日止，按年息5％計算之利
息。
原告其餘之訴駁回。
訴訟費用由被告陳建志負擔6/10，餘由原告林佩縈、追加原告林
文正負擔。
本判決原告勝訴部分得假執行。
    事實及理由
壹、程序事項：
一、按「訴狀送達後，原告不得將原訴變更或追加他訴。但有下
    列各款情形之一者，不在此限：．．三、擴張或減縮應受判決
    事項之聲明者。．．五、該訴訟標的對於數人必須合一確定時
    ，追加其原非當事人之人為當事人者。」此民事訴訟法第25
    5條第1項第3、5款定有明文。本件原僅以「林佩縈」為原告
    ，聲之聲明為：被告應給付原告新臺幣（下同）168,728元
    ，及自起訴狀繕本送達翌日起至清償日止，按年5％計算之利
    息等語〔即醫療費用908元、住院看護費用19,200元、輔具費
    用3,500元、居家看費護費144,000元、交通費用1,120元，
    見本院卷第9-12頁〕，因本件請求之訴訟標的係被繼承人林
    成佳對被告侵權行為損害賠請求權，而林成佳於民國108年8
    月16日死亡，由被繼承人之子、女林文正、林佩縈二人繼承
    （見本院卷第151-160頁），因上開訴訟標的對於林文正、
    林佩縈有合一確定之必要，故原告具狀追加原告林文正，並
    擴張訴之聲明為：被告應給付原告308,323元，及自起訴狀
    繕本送達翌日起至清償日止，按年5％計算之利息（即醫療費
    用1,028元、住院看護費用26,400元、輔具費用3,500元、居
    家看護費用276,000元、交通費用1,395元，見本院卷第103-
    106頁），則依上開說明，即屬合法。
二、本件被告未於言詞辯論期日到場，核無民事訴訟法第386條
    各款所列情形，爰依原告聲請，由其一造辯論而為判決。
貳、實體部分：
一、原告主張：被告陳建志以駕駛計程車載客為業，為從事駕駛
    業務之人，於108年3月17日7時17分許，駕駛車牌號碼000-0
    0號營業小客車，沿屏東縣屏東市自由路由北往南方向行駛
    ，行經該路與同市建國路、建南路之交岔路口時，本應注意
    駕車行經行車管制號誌交岔路口，右轉彎應讓左轉彎車輛先
    行，而依當時天候晴、日間自然光線、柏油路面乾燥無缺陷
    、無障礙物、視距良好等情形，並無不能注意之情事，竟疏
    未注意及此，即貿然欲右轉進入建國路，適林成佳騎乘車牌
    號碼000-000號輕型機車沿建南路由南往北方向行駛至上開
    交岔路口，欲左轉進入建國路，兩車因而發生碰撞，林成佳
    人車到地，並因之受有右側大腦創傷性出血，伴有期間長短
    未明之意識喪失、右側髖骨閉鎖性骨折、右側上額骨閉鎖性
    骨折等傷害，因林成佳已於108年8月16日死亡，原告及追加
    原告為林成佳之子女，而林成佳因此傷害受有下列損害：㈠
    支出醫療費用1,028元；㈡看護費用：自108年3月17日起至10
    8年4月1日止之住院期間，支出看護費用26,400元；另出院
    後自108年4月2日起至108年8月16日死亡止，計136日，需由
    專人看護，以每日2,000元計算，需支出272,000元（2,000
    元ㄨ136日＝272,000元）；㈢交通費用：108年4月1日出院及10
    8年4月8日、108年4月22日、108年5月20日、108年7月25日
    來回醫院，計9次，依網站計程車車資計算系統，每為155元
    ，計支出計程車費1,395元（155元ㄨ9次＝1,395元）。為此依
    侵權行為及繼承法律關係提起本件訴訟。聲明：被告應給付
    原告及追加原告308,323元，及自起訴狀繕本送達翌日起至
    清償日止，按年5％計算之利息。
二、被告未於最後言詞辯論期日到場，惟依其之前到場所為之陳
    述略以：對於刑事判決認定我有過失，沒有意見，否認醫療
    費用、看護費用之支出，對於交通費1,120元沒有意見等語
    辯。聲明：請求駁回原告之訴。
三、按「因故意或過失，不法侵害他人之權利者，負損害賠償責
    任。」、「汽車、機車或其他非依軌道行駛之動力車輛，在
    使用中加損害於他人者，駕駛人應賠償因此所生之損害。」
    、「不法侵害他人之身體或健康者，對於被害人因此喪失或
    減少勞動能力或增加生活上之需要時，應負損害賠償責任。
    」、「繼承人自繼承開始時，除本法另有規定外，承受被繼
    承人財產上之一切權利、義務」。此民法第184條第1項前段
    、第191條之2前段、第193條第1項、第1148條第1項本文分
    別定有明文。經查，本件被告因於上開時、地，未注意右轉
    彎應讓左轉彎車輛先行之過失，致林成佳受有右側大腦創傷
    性出血，伴有期間長短未明之意識喪失、右側髖骨閉鎖性骨
    折、右側上額骨閉鎖性骨折等傷害，被告因犯業務過失傷害
    經本院刑事庭以109年度交簡上字第90號刑事判決，判處被
    告有期徒刑4月，如易𥝫罰金，以1,000元折算1日等情，有
    卷存上開刑事判決書可稽（見本院卷第91-96頁），並經本
    院調取上開刑事卷宗（含警、偵及一、二審卷），核閱無訛
    ，應可信為真實。又原告及追加原告為林成佳之繼承人乙節
    ，有卷存戶籍謄本及繼承系統表可證（見本院卷第151-160
    頁），茲就原告及追加原告請求被告給付之各項金額，應否
    准許，分述如下：
　㈠醫療費用：原告主張被繼承人林成佳因本件交通事故受有上
    開傷害支出醫療費用1,028元乙事，雖為被告所否認，然業
    據原告及追加原告提出醫療費用收據為證（見本院卷第109
    頁），自可信為真實，故原告及追加原告此部分請求，自屬
    有據。
　㈡看護費用：對於原告主張自108年3月17日起至108年4月1日止
    之住院期間，支出看護費用26,400元；另出院後自108年4月
    2日起至108年8月16日死亡止，計136日，需由專人看護，以
    每日2,000元計算，需支出272,000元（2,000元ㄨ136日＝272,
    000元）等情，固為被告所否認，惟依林成佳所受之上開傷
    害，原告及追加原告所提出之診斷證明書載明「目前無法自
    理」等語（見本院卷第111頁），足見林成佳確實有專人看
    護之必要，而林成佳於上開住院期間，支出看護費用26,400
    元乙節，業據原告及追加原告提出一對一自行聘僱照顧服務
    員費用收據為證（見本院卷第113-115頁），應可信為真實
    。又自林成佳出院後自108年4月2日起至108年8月16日死亡
    止，計136日，雖由親屬看護，惟親屬間之看護，縱因出於
    親情而未支付該費用，然其所付出之勞力，顯非不能以金錢
    為評價，此種基於身分關係之恩惠，自不能加惠於加害人，
    而應比照一般看護情形，認被害人受有相當看護費之損害，
    命加害人賠償，始符民法第193條第1項所定「增加生活上需
    要」之意旨，故本院認原告及追加被告自得請求此段期間因
    親屬看護以金錢評價之看護費用，而依原告所提出看護費用
    網頁資料（見本院卷第195-210頁），可知居家全日看護費
    用每日至少為2,000元。是則原告及追加原告請求住院期間
    及出院後至林成佳死亡日止之期間看護費用298,400元〔26,4
    00元＋（136日ㄨ2,000元）＝298,400元〕，即有理由。
  ㈢交通費用：被告對於原告及追加原告主張林成佳因本件交通
    事故受有上開傷害前往醫院就診計程車資1,395元乙節，為
    被告所不爭執，應可信為真實，故原告及追加原告此部分之
    請求，即有理由。
　㈣綜上所述，原告依侵權行為及繼承之法律關係，得請求被告
    賠償之金額為醫療費1,028元、看護費用298,400元、交通費
    用1,395元，共計300,823元（1,028元＋298,400元＋1,395元＝
    300,823元）。
四、再按「損害之發生或擴大，被害人與有過失者，法院得減輕
    賠償金額，或免除之。」此民法第217條第1項定有明文。本
    件林成佳本應注意駕車行經行車管制號誌交岔路口，左轉車
    應注意車前狀況並採取必要之安全措施，而當時並無其不能
    注意之情形，亦疏未注意及此，即貿然欲左轉進入建國路，
    就本件交通事故之發生亦有過失，此交通部公路總局高雄區
    監理所屏澎區車輛行車事故鑑定會之鑑定意見，亦與本院之
    見解相同，有鑑定書附於上開刑事案件之臺灣屏東地方檢察
    署108年度偵字第6872號卷第51-53頁可查，故本院認林成佳
    應負擔之過失責任比例為30％，被告之過失責任比例為70％，
    依此計算，被告應賠償原告之金額為210,576元（計算式：3
    00,823元ㄨ70％＝210,576元，元以下四捨五入）。
五、末按「保險人依本法規定所為之保險給付，視為被保險人損
    害賠償金額之一部分，被保險人受賠償請求時，得扣除之。
    」為強制汽車責任保險法第32條所明定。本件原告及僟加原
    告已受領強制汽車責任保險之保險給付19,475元乙情，有卷
    存新安東京海上產物保險股份有限公理賠資料可參（見本院
    卷第139-141頁），此部分應視為被保險人損害賠償金額之
    一部，基此，扣除強制險理賠19,475元，原告得請求賠償金
    額為191,101元（210,576－19,475元＝191,101元）。
六、從而，原告及追加原告基於侵權行為及繼承法律關係，請求
    被告給付原告191,101元，及自民事準備狀繕本送達翌日即1
    10年11月26日起（民事準備狀於110年11月25日送達被告，
    有卷存第169、171頁達證書可考）至清償日止，按年息5％計
    算之法定遲延利息之範圍內，為有理由，應予准許，逾此部
    分之請求，為無理由，應予駁回。
七、本判決原告及追加原告勝訴部分，係適用簡易程序所為被告
    敗訴之判決，依同法第389條第1項第3款規定，應依職權宣
    告假執行。
八、訴訟費用負擔：民事訴訟法第79條、第85條第1項。
中　　華　　民　　國　　111 　年　　3 　　月　　2 　　日
                        屏東簡易庭  法  官  曾吉雄
正本係照原本作成。
如對判決上訴，須於判決送達後廿日內向本院提出上訴狀，其未
表明上訴理由者，應於提出上訴後二十日內向本院補提理由書狀
（均須按他造當事人之人數附繕本）。
如委任律師提起上訴者，應一併繳納上訴審裁判費。
中　　華　　民　　國　　111 　年　　3 　　月　　2 　　日
                                    書記官  潘豐益